臺灣高雄地方法院刑事判決　　　　　　 100年度交訴字第88號
公　訴　人　臺灣高雄地方法院檢察署檢察官
被　　　告　孫志輝
選任辯護人　王進勝律師
　　　　　　黃淑芬律師
　　　　　　林小燕律師
上列被告因公共危險等案件，經檢察官提起公訴（100年度偵字
第23080號），本院判決如下：
    主  文
孫志輝犯不能安全駕駛動力交通工具罪，處有期徒刑肆月；又犯
過失致死罪，處有期徒刑拾月；又犯肇事致人死傷逃逸罪，處有
期徒刑捌月。應執行有期徒刑壹年柒月。緩刑參年。
    事  實
一、孫志輝明知服用酒類足以造成不能安全駕駛動力交通工具之
    危險，竟仍於民國100年8月2日22時，在高雄市彌陀區友人
    住處飲用洋酒，已達不能安全駕駛動力交通工具之程度，仍
    駕駛車牌號碼6113-ME號自用小客貨車，前往高雄市岡山區
    友人住處，於100年8月3日凌晨0時45分許，沿高雄市岡山區
    ○○○路由西往東行駛，行經嘉新東路與成功路路口東側30
    公尺慢車道處，本應注意車前狀況並隨時採取必要之安全措
    施，而依當時陰天、夜間有照明、柏油路面濕潤、無缺陷及
    障礙物、道路型態為直路、視距良好之情況，並無不能注意
    之情事，卻因酒後反應較慢、感覺減低、影響駕駛而疏於注
    意車前狀況，適黃燕雪騎乘車牌號碼BPJ-826號重型機車行
    經該處，巧遇騎乘車牌號碼H9F-869號重型機車亦行經該處
    之黃珮喬，2人遂坐在未熄火及熄燈之機車上停在前開路口
    旁聊天，孫志輝竟駕車自後追撞黃燕雪與黃珮喬2人所騎乘
    之機車，黃燕雪連同所騎乘之機車遭撞飛，黃珮喬則人車倒
    在原地，造成黃燕雪受有頭部外傷併顱骨骨折及顱內出血之
    傷害，黃珮喬則受有右手上臂約2X2公分瘀傷、右小腿挫傷
    併紅腫之傷害（過失傷害部分，經黃珮喬撤回告訴，檢察官
    已於起訴書敘明不另為不起訴處分），黃燕雪經送醫救治，
    仍於同日5時許傷重不治死亡。孫志輝肇事後，明知應停留
    現場採取適當之救護並待員警到場處理，竟因擔心遭警查獲
    酒駕情事，下車稍加查看後，未待員警或救護人員到場，即
    驅車逃離事故現場。嗣路人見狀報警處理，經警調閱案發現
    場之監視器影像查得車號，循線前往孫志輝高雄市○○區○
    ○路137號住處查獲孫志輝及其所駕駛上開自用小客貨車，
    並於同日凌晨2時28分許，對孫志輝檢測呼氣酒精濃度，測
    得其呼氣酒精濃度達每公升0.91毫克，始悉上情。
二、案經黃燕雪之夫洪明志訴由高雄市政府警察局岡山分局報告
    臺灣高雄地方法院檢察署檢察官偵查起訴。
    理  由
壹、程序部分：
    按被告以外之人於審判外之陳述，雖不符刑事訴訟法第159
    條之1至第159條之4之規定，而經當事人於審判程式同意作
    為證據，法院審酌該言詞陳述或書面陳述作成時之情況，認
    為適當者，亦得為證據；當事人、代理人或辯護人於法院調
    查證據時，知有第159條第1項不得為證據之情形，而未於言
    詞辯論終結前聲明異議者，視為有前項之同意，刑事訴訟法
    第159條之5定有明文。經查，本判決所引用之各項證據資料
    ，屬於被告以外之人於審判外之陳述者，均據本院於調查證
    據程式逐一提示並告以要旨，檢察官、被告孫志輝、辯護人
    均知該等證據為被告以外之人之審判外陳述，已表示同意作
    為證據（見本院卷第23頁反面）及均未於言詞辯論終結前聲
    明異議，本院審酌上開證據之取得過程並無瑕疵，與本案待
    證事實間復具有相當之關聯性，認為以之作為本案之證據亦
    屬適當，依刑事訴訟法第159條之5規定，應有證據能力。
貳、實體部分：
一、上揭事實，業據被告於本院審理時坦承不諱（見本院卷第9
    頁、第22頁反面、第55頁），核與證人即被害人黃珮喬於警
    詢及偵查中之證述相符（見相驗卷第15至19頁；偵卷第67頁
    ），並有被害人黃燕雪之義大醫院診斷證明書、被害人黃珮
    喬之岡山醫院診斷證明書、酒精測定紀錄表、刑法第185條
    之3案件測試觀察紀錄表、道路交通事故現場圖、道路交通
    事故談話紀錄表、道路交通事故調查報告表（一）（二）、
    疑似道路交通事故肇事逃逸追查表、現場照片11張、車牌號
    碼6113-ME號自用小客貨車車損照片6張、案發現場監視器影
    像翻拍照片12張、臺灣高雄地方法院檢察署相驗屍體證明書
    、臺灣高雄地方法院檢察署檢驗報告書、高雄縣政府警察局
    指揮中心受理110報案紀錄單、車牌號碼6113-ME號自用小客
    貨車車輛詳細資料報表、被告與被害人黃珮喬之和解書、高
    雄市政府警察局現場勘查報告、微物跡證初步篩檢結果報告
    表、微物跡證初步篩檢結果照片68張、車損採證照片150張
    附卷可稽（見相驗卷第20至24頁、第29至34頁、第38至40頁
    、第43至47頁、第52至58頁、第62至64頁；偵卷第49頁、第
    70 頁、第72至141頁），足認被告之自白與事實相符，被告
    之過失行為與被害人黃燕雪之死亡結果間，有相當因果關係
    。本件事證明確，被告之犯行堪以認定，應依法論科。
二、查被告行為後，刑法第185條之3業於100年11月30日修正公
    布，該條原規定「服用毒品、麻醉藥品、酒類或其他相類之
    物，不能安全駕駛動力交通工具而駕駛者，處1年以下有期
    徒刑、拘役或科或併科15萬元以下罰金。」，修正後刑法第
    185條之3規定「服用毒品、麻醉藥品、酒類或其他相類之物
    ，不能安全駕駛動力交通工具而駕駛者，處2年以下有期徒
    刑、拘役或科或併科20萬元以下罰金。因而致人於死者，處
    1年以上7年以下有期徒刑；致重傷者，處6月以上5年以下有
    期徒刑。」，該條第2項前段之罪，係加重結果犯，以行為
    人對於基本（酒駕）行為有故意，對於加重結果（致死亡）
    部分有過失，始令負該加重結果之責。乃結合服用酒類不能
    安全駕駛動力交通工具而駕駛罪及過失致死罪之構成要件，
    而變更法定刑度。故修正後刑法第185條之3第2項前段之規
    定，對修正前刑法第185條之3之公共危險罪及刑法第276條
    第1項之過失致死罪而言，乃屬法律變更範圍，自應依刑法
    第2條第1項規定比較新舊法而予適用。被告酒醉駕車，因過
    失肇事致被害人死亡，於其行為時，適用修正前刑法第185
    條之3、刑法第276條第1項（依道路交通管理處罰條例第86
    條第1項規定加重其刑）規定處斷，所犯二罪分論併罰。被
    告行為後，刑罰法律既有變更，而刑法第276條第1項之過失
    致死罪，依道路交通管理處罰條例第86條第1項規定加重後
    ，其最重法定本刑為有期徒刑3年，並與修正前刑法第185條
    之3之罪（最重法定本刑為有期徒刑1年），二罪分論併罰，
    而修正後刑法第185條之3第2項前段之罪，其最重法定本刑
    為有期徒刑7年，兩相比較，以行為時法之刑罰較輕，應論
    以修正前刑法第185條之3之公共危險罪及刑法第276條第1項
    之過失致死罪（臺灣高等法院暨所屬法院100年法律座談會
    刑事類臨時提案第1號研討結果參照）。
三、核被告所為，係犯修正前刑法第185條之3之服用酒類，不能
    安全駕駛動力交通工具而駕駛罪、同法第276條第1項之過失
    致死罪及同法第185條之4之肇事逃逸罪。按「汽車駕駛人，
    無駕駛執照駕車、酒醉駕車、吸食毒品或迷幻藥駕車、行駛
    人行道或行經行人穿越道不依規定讓行人優先通行，因而致
    人受傷或死亡，依法應負刑事責任者，加重其刑至2分之1。
    」，道路交通管理處罰條例第86條第1項定有明文，被告係
    酒醉駕車因而致被害人死亡，應依上揭規定，就其所犯過失
    致死罪部分加重其刑至2分之1。被告所犯上開3罪間，犯意
    各別，行為互殊，應予分論併罰。爰審酌被告酒後駕駛動力
    交通工具於公眾往來之道路，肇事致人死傷後未停車救助被
    害人，反而駕車逃逸，惡性非淺，本應嚴懲，然念其犯後於
    本院審理時已坦承全部犯行，且前於偵查中即與被害人黃珮
    喬達達成和解，於本院審理期間與被害人家屬洪明志、賴美
    月、黃天本等3人達成和解，同意賠償共新臺幣（下同）4,3
    82,147元（含強制汽車第三人責任保險金1,602,147元），
    強制汽車第三人責任保險金1,602,147元之部分業已理賠完
    畢，2,780,000元之部分，被告業於100年12月15日調解成立
    當場給付完畢，有前開被告與被害人黃珮喬之和解書、高雄
    市鳳山區調解委員會調解書存卷可佐（見本院卷第60頁），
    態度尚佳，暨其犯罪動機、目的、手段等一切情狀，分別量
    處如主文所示之刑，以示懲儆。又被告前未曾犯罪受有期徒
    刑以上刑之宣告，有臺灣高等法院被告前案紀錄表在卷足憑
    ，且犯後坦承犯行，深具悔意，僅因一時短於思慮，致觸犯
    本件犯行，前開被害人家屬於調解時均表示願意原諒被告，
    告訴人洪明志於本院審理時亦表示對於科刑範圍無意見（見
    本院卷第59頁），併考量被告目前任職燕永佳實業有限公司
    擔任現場操作員，且需照顧同住之高齡祖母孫高水蓮及母親
    孫吳招治，有員工職務證明書、戶籍謄本存卷可參，諒經此
    偵、審程式及刑之宣告後，應知警惕而信其無再犯之虞，因
    認上揭宣告刑以暫不執行為當，爰依刑法第74條第1項第1款
    之規定，並宣告緩刑3年，以啟自新。
據上論斷，應依刑事訴訟法第299條第1項前段，道路交通管理處
罰條例第86條第1項，刑法第2條第1項、第185條之4、第276條第
1項、第51條第5款、第74條第1項第1款，修正前刑法第185條之3
，刑法施行法第1條之1，判決如主文。
本案經檢察官楊景婷到庭執行職務。
中    華    民    國    100    年    12    月   29    日
                  刑事第十七庭  審判長法  官  陳培維
                                      法  官  張谷瑛
                                      法  官  楊儭華
以上正本經核與原本無異。
如不服本判決應於收受送達後10日內向本院提出上訴書狀，並應
敘述具體理由；如未敘述上訴理由者，應於上訴期間屆滿後20日
內向本院補提理由書（均須按他造當事人之人數附繕本）「切勿
逕送上級法院」。
中    華    民    國    100    年    12    月   29    日
                                       書記官  林國龍
附錄本判決論罪科刑法條全文：
修正前刑法第185條之3
服用毒品、麻醉藥品、酒類或其他相類之物，不能安全駕駛動力
交通工具而駕駛者，處1年以下有期徒刑、拘役或科或併科15萬
元以下罰金。
刑法第185條之4
駕駛動力交通工具肇事，致人死傷而逃逸者，處6月以上5年以下
有期徒刑。
刑法第276條
因過失致人於死者，處2年以下有期徒刑、拘役或2千元以下罰金
。
從事業務之人，因業務上之過失犯前項之罪者，處5年以下有期
徒刑或拘役，得併科3千元以下罰金。